【裁判字號】    99,台上,5142
【裁判日期】    990819
【裁判案由】    違反毒品危害防制條例
【裁判全文】
最高法院刑事判決            九十九年度台上字第五一四二號
上  訴  人  甲○○
上列上訴人因違反毒品危害防制條例案件，不服台灣高等法院高
雄分院中華民國九十九年六月十日第二審判決（九十九年度上訴
字第八八七號，起訴案號：台灣高雄地方法院檢察署九十九年度
毒偵字第三一五號），提起上訴，本院判決如下：
    主  文
上訴駁回。
    理  由
一、施用第一級毒品部分：
按刑事訴訟法第三百七十七條規定，上訴於第三審法院，非以判
決違背法令為理由，不得為之。是提起第三審上訴，應以原判決
違背法令為理由，係屬法定要件。如果上訴理由書狀並未依據卷
內訴訟資料，具體指摘原判決不適用何種法則或如何適用不當，
或所指摘原判決違法情事，顯與法律規定得為第三審上訴理由之
違法情形，不相適合時，均應認其上訴為違背法律上之程式，予
以駁回。本件原判決以不服地方法院之第一審判決而上訴者，應
向管轄第二審之高等法院為之。而第二審上訴書狀應敘述具體理
由；第二審法院認為上訴書狀未敘述理由者，應以判決駁回之，
刑事訴訟法第三百六十一條第一項、第二項及第三百六十七條前
段分別定有明文。上訴人甲○○提起第二審上訴，於上訴書狀中
僅載稱：上訴人已深具悔意，第一審量刑過重，請求從輕量刑云
云。而按諸第一審判決已說明如何依刑法第五十七條之規定，即
審酌上訴人於觀察勒戒及刑罰執行完畢釋放後，復再為本件同時
施用二種毒品之犯行，足見其感染惡習已深，未能體悟施用毒品
所生之危害，惟念上訴人施用毒品係屬自戕行為，其並未危害他
人而反社會性較低，且犯後坦承犯行等一切情狀，而於法定刑內
量處上訴人有期徒刑一年五月之理由。上訴人上訴意旨並未具體
指稱第一審判決有何違背法令之處，因認其上訴違背法定要件，
而不經言詞辯論，逕以判決駁回，已敘明其憑以論斷之理由。上
訴意旨略稱：第一審判決對上訴人之量刑過重，復未依刑法第五
十九條之規定對上訴人酌量減輕其刑；第一審判決量處上訴人有
期徒刑一年五月，已超過法定刑，均於法有違等語。其對於原判
決究竟如何違背法令，並無具體涉及，且第一審判決對上訴人量
處有期徒刑一年五月，並無超過毒品危害防制條例第十條第一項
法定刑之違法情事，其此部分上訴違背法律上之程式，應予駁回
。
二、施用第二級毒品部分：
按刑事訴訟法第三百七十六條所列各罪之案件，經第二審判決者
，不得上訴於第三審法院，法有明文。本件上訴人另犯施用第二
級毒品部分，原判決維持第一審判決，駁回上訴人在第二審就此
部分之上訴，認係成立毒品危害防制條例第十條第二項之罪，核
屬刑事訴訟法第三百七十六條第一款之案件，依上開說明，既經
第二審判決，自不得上訴於第三審法院。又縱上訴人所犯施用第
二級毒品部分與前述上訴人施用第一級毒品部分，有想像競合犯
關係為裁判上一罪，但其施用第一級毒品部分之上訴為不合法，
本院應從程序上予以駁回，而無從為實體上判決，對於輕罪之施
用第二級毒品部分，亦無從適用審判不可分之原則，為實體上審
判。上訴人竟復對此部分提起上訴，顯為法所不許，應予駁回。
據上論結，應依刑事訴訟法第三百九十五條前段，判決如主文。
中    華    民    國  九十九  年    八    月   十九   日
                      最高法院刑事第一庭
                          審判長法官  董  明  霈
                                法官  林  茂  雄
                                法官  張  祺  祥
                                法官  林  錦  芳
                                法官  洪  昌  宏
本件正本證明與原本無異
                                      書  記  官
中    華    民    國  九十九  年    八    月  二十七  日
                                                     m

司法院資訊處製作；財團法人民間司法改革基金會備份。
